臺灣臺中地方法院民事判決　　　　　　　　95年度親字第59號
原　　　告　丁○○
法定代理人　丙○○
訴訟代理人　乙○○
被　　　告　甲○○
上列當事人間確認認領無效事件，本院於民國九十六年三月八日
言詞辯論終結，判決如下：
    主      文
確認被告於民國九十四年六月十五日對原告所為之認領行為無效
。
訴訟費用由被告負擔。
    事實及理由
一、按確認法律關係成立或不成立之訴，非原告有即受確認判決
    之法律上之利益者，不得提起之。此觀民事訴訟法第二百四
    十七條前段規定自明。而所謂即受確認判決之法律上之利益
    ，係指因法律關係之存否不明確，致原告在私法上之地位有
    受侵害之危險，而此項危險，得以對於被告之確認判決除去
    之者而言（最高法院四十二年臺上字第一○三一號判例參照
    。本件原告起訴主張，被告並非其生父，縱被告已認領原告
    ，然兩造間之父女關係存在與否既不明確，有以確認判決除
    去之必要，原告自得提起本件認領無效之訴，此先予敘明。
二、原告主張：原告之生母丙○○前因與被告同居，而於民國九
    十四年六月十三日產下原告，當時誤認係自被告受胎，且被
    告亦不否認，遂於同年六月十五日共同至戶政機關辦理出生
    戶籍登記，同時由被告認領原告。原告漸長之後，原告之生
    母發現原告外貌、長相不似被告，原告應非被告之女，因而
    提起本件訴訟，並於九十六年一月十七日與被告至梧棲童綜
    合醫院進行親子血緣鑑定，結果認為原告與被告間應不存在
    血緣關係。是為否認與事實不符之血緣關係，爰提起本訴。
    並聲明如文所示。
三、被告則以：當初其與原告之生母丙○○曾發生性關係，核算
    與原告出生之時間差不多，故其誤認原告應為其子女，遂至
    戶政機關辦理認領手續，對於血緣鑑定報告無意見等語。並
    聲明：同意原告之請求。
四、原告主張之事實，業據提出戶籍謄本二份為證，並經本院依
    職權函請臺中縣梧棲鎮戶政事務所檢送被告認領原告之相關
    資料過院查核無誤，此有臺中縣梧棲鎮戶政事務所九十五年
    十二月十四日中縣梧戶字第０九五０００三二二五號函暨所
    附申請書、認領同意書均影本附卷可稽。另經本院依職權命
    兩造進行親子血緣關係鑑定，其鑑定結果認為：「送檢註明
    為甲○○與丁○○之檢體，其DNA STR系統存9個基因座型別
    矛盾，即甲○○與丁○○間應不存在血緣關係」等情，有博
    微生物科技股份有限公司分子生物實驗室 DNA基因圖譜型別
    分析報告及親子血緣關係諮詢報告單一份，在卷可參。足認
    原告應係其生母丙○○自第三人受胎所生，而非自被告受胎
    所生。被告對上開事實亦不爭執，是依上開證據所示，自堪
    認原告之主張為真實。
五、按因認領而發生婚生子女之效力，須被認領人與認領人間具
    有真實之血緣關係，否則其認領為無效，此時利害關係人均
    得提起認領無效之訴（最高法院八十六年台上字第一九○八
    號判例參照）。又父女身分關係之存在，係持續而非成過去
    。非婚生子女經生父認領後復為認領人否認者，得就父女身
    分關係提起確認之訴。又生父認領非婚生子女後，不得撤銷
    其認領，固為民法第一千零七十條所明定。惟子女之認領，
    以有真實血統關係為前提，倘認領人與被認領人間有事實上
    父女關係存在，即有血統連絡時，雖不許認領人以其認領係
    被詐欺或脅迫而為之為理由予以撤銷，惟如無真實父女關係
    時，則不因認領而成為父女，縱認領行為無瑕疵，該認領仍
    為無效（最高法院七十二年度台上字第三四九號判決、臺灣
    高等法院九十三年度家上字第一二七號判決參照）。再者，
    亦有學者認為：「認領人之認領有無效之原因時，該認領行
    為即自始、當然、確定無效，惟因認領當時已為認領之戶籍
    登記在我國戶籍登記乃身分關係唯一公示證明方式，一旦為
    認領之登記後，非得法院之確定判決，任何人不能任意除去
    。因此，對於無意思能力人之認領、反於真實之認領或對於
    已受婚生推定之子女為認領等，均為認領無效之原因，利害
    關係人得依民事訴訟法第五百八十九條提起認領無效之訴，
    訂正戶籍上之不實認領登記。」（鄧學仁、嚴祖照、高一書
    合著『ＤＮＡ鑑定──親子關係爭端之解決』，元照出版有
    限公司，民國九十年一月初版，第十三、十四頁）。本件被
    告雖於九十四年六月十五日認領原告，惟兩造間並不具真實
    之血緣關係，已如前述，揆諸上開說明，該認領行為顯為無
    效，參照上開最高法院判例、判決意旨所示，及參考學者之
    論述，原告提起本件認領行為無效之訴，自屬合法，應予准
    許。
六、訴訟費用負擔之依據：民事訴訟第七十八條。
中　　華　　民　　國　　96　　年　　3 　　月　　22　　日
                  家事法庭　法　官　林三元
以上為正本係照原本作成
如對本判決上訴須於判決送達後二十日內向本院提出上訴狀。
中　　華　　民　　國　　96　　年　　3 　　月　　23　　日
　　　　　　　　　　　　　　書記官
